臺灣高等法院民事判決　九十三年度家上字第一一四號
　　上　訴　人　乙○○
　　訴訟代理人　王雅慧律師
　　被　上訴人　甲○○
右當事人間請求離婚事件，上訴人對於中華民國九十三年三月四日臺灣士林地方法院
九十二年度婚字第六八二號第一審判決提起上訴，並於本院為訴之追加，經本院於九
十三年六月十六日言詞辯論終結，判決如左：
    主    文
上訴及追加之訴均駁回。
第二審及追加之訴訟費用由上訴人負擔。
    事實及理由
壹、程序方面：
一、本件被上訴人經合法通知，未於言詞辯論期日到場，核無民事訴訟法第三百八十
    六條各款所列事由，爰准上訴人之聲請，由其一造辯論而為判決。
二、按婚姻無效、確認婚姻成立或不成立、撤銷婚姻、離婚或夫妻同居之訴，得合併
    提起，或於第一審或第二審言詞辯論終結前，為訴之變更、追加或提起反訴，民
    事訴訟法第五百七十二條定有明文。本件上訴人於原審起訴主張受有不堪同居之
    虐待，依民法第一千零五十二條第一項第三款規定請求離婚，嗣於本審訴訟進行
    中，復主張兩造有難以維持婚姻之重大事由，追加請求依同條第二項規定准兩造
    離婚，揆諸前揭說明，應予准許。
貳、實體方面：
一、本件上訴人主張：兩造於民國七十五年間結婚，結婚多年來被上訴人從未負擔家
    計，且偷錢、說謊騙錢，作其他用途，每天睡飽吃、吃飽睡，吵架時以三字經辱
    罵或稱上訴人為「瘋女人」，九十年間某日，上訴人下班後進入廚房時，被上訴
    人竟拿菜刀威脅要殺害上訴人，另在九十二年九月七日上午，被上訴人因前一晚
    將上訴人的鍋子藏起來，上訴人至被上訴人臥室找尋時，兩造發生口角吵架，被
    上訴人竟拉扯上訴人頭髮，並毆打上訴人，上訴人長期遭受被上訴人言語暴力、
    精神威脅。另上訴人曾因腳受傷致二個月不能工作，被上訴人也沒有支付家庭生
    活費，上訴人只得返回讓母親照顧。兩造目前仍住在同一地方，但不同房，被上
    訴人已有前例會偷竊同財共居親屬之財物，上訴人未提出告訴，惟家賊難防，上
    訴人每天都要擔心被上訴人會做何事，之前被上訴人曾威脅要同歸於盡，造成上
    訴人身體狀況不好，目前心室腫大，徹夜難眠，身心俱疲。又九十三年四月之上
    訴期間，上訴人敲被上訴人之房門欲與之協議離婚事宜，被上訴人隨即報警處理
    ，不讓上訴人有溝通之機會，兩造實已失去維持婚姻最重要之「互信」基礎。且
    兩造已分居多年，被上訴人更是將冰箱、電鍋放置自己的房間內，自己煮食物吃
    ，自己洗衣服，雙方已形同陌路，有名無實之婚姻已無法維持，爰依民法第一千
    零五十二條第一項第三款、第二項之規定，請求判准兩造離婚等語。原審駁回上
    訴人之請求，上訴人聲明不服，求為廢棄原判決，並准兩造離婚。
二、被上訴人則以：上訴人遺失鑰匙、手錶，卻誣賴係被上訴人所拿，電鍋腳架不見
    了也說是被上訴人拿走，被上訴人氣憤之餘才說上訴人是瘋女人，後來發現是上
    訴人女兒拿走。另九十二年九月七日之爭吵，係上訴人先出手抓傷被上訴人臉部
    ，被上訴人始反手抓傷上訴人，被上訴人也沒有拿菜刀威脅要殺害上訴人，當時
    是在煮菜時才會拿著菜刀，並沒有要殺害上訴人之意等語，資為抗辯。並求為判
    決駁回上訴。
三、按夫妻之一方受他方不堪同居之虐待者，得向法院請求離婚，民法第一千零五十
    二條第一項第三款固定有明文。惟所謂不堪同居之虐待，係指予以身體上或精神
    上不可忍受之痛苦，致不堪繼續同居者而言，如非客觀的已達於此程度，不容夫
    妻之一方，以主觀之見解，任意請求與他方離婚，最高法院三十四年台上字第三
    九六八號著有判例。又該法條所稱之「不堪同居之虐待」，乃即參酌該婚姻之共
    同生活，本係用以增進及維護個人人格之尊嚴及確保人身之安全為基本生活之再
    延續，猶賴雙方共同為增進夫妻情感之和諧，防止家庭暴力之發生，以保護婚姻
    之制度，於該婚姻生活中如一方對他方之身體及精神上為不當之侵害，而其方法
    必以斟酌兩造之身分、地位、教育、職業、背景等情事認已逾越夫妻共同生活所
    能忍受之程度，而已危及婚姻關係之維繫，始屬為該法條所揭離婚事由之不堪同
    主張兩造於七十五年間結婚，現婚姻關係仍存續中之事實，為被上訴人所不爭執
    ，並有上訴人提出
    對其有前開之虐待情形，已達不堪同居之程度，但為被上訴人所否認，並以前詞
    置辯，經查：
(一)、上訴人主張於九十年間某日，上訴人下班後進入廚房時，被上訴人竟拿菜刀威
      脅殺害上訴人，但為被上訴人所否認，上訴人雖稱有錄音帶可資證明，惟經原
      審命其提出錄音帶及譯文細繹後，錄音內容僅係兩造會同家人協調離婚條件之
      經過，並無談及上訴人遭被上訴人持刀威脅殺害之錄音，上訴人復未能提出其
      他證明，自難認上訴人此部分主張為真正。
(二)、上訴人另主張經常遭被上訴人毆打，其中一次於九十二年九月七日上午，被上
      訴人更因前一晚將上訴人的鍋子取走藏匿，上訴人至被上訴人臥室找尋時兩造
      因而發生口角吵架，被上訴人竟拉扯上訴人頭髮，並且毆打上訴人，固據上訴
      人提出台北市政府內湖分局受理家庭暴力案件調查紀錄表影本一紙為證，但為
      被上訴人所否認，並辯稱九月七日當日係因上訴人先出手抓傷其臉部，才會抓
      上訴人頭髮，上訴人就其他遭被上訴人毆打事宜，並未舉證以實其說，此部分
      即難採認，至於九十二年九月七日上午固為被上訴人所毆打受傷，惟其坦陳確
      有抓傷被上訴人臉部，足徵當日確因上訴人以為其鍋子遭被上訴人藏匿，被上
      訴人則認上訴人無理取鬧而發生口角，進而互毆受傷，核屬共同生活意見不合
      所生偶發衝突之單一事件，尚難據此即認被上訴人有對上訴人施以虐待致不堪
      繼續共同生活。至於上訴人指稱被上訴人偷竊共同居住家人之財物，致使上訴
      人每天擔心遭竊云云，已為被上訴人所否認，上訴人復未舉證以資證明，亦不
      足採信。
(三)、又上訴人主張婚姻中時常遭被上訴人以三字經辱罵，或辱稱上訴人為「瘋女人
      」，造成上訴人心室腫大身體欠佳，固據提出診斷證明書一紙及錄音帶為證，
      但為被上訴人所否認，辯稱係因上訴人經常誣指被上訴人拿走其物品，氣憤之
      餘才會說上訴人是瘋女人等語，經查上訴人所提診斷證明書固載明「高血壓、
      心室擴大、憂鬱症」等症狀，然上開症狀形成之原因多端複雜，且該診斷證明
      書並未記明其形成原因，自難僅憑上訴人個人之臆測即推斷係被上訴人所造成
      ，而上訴人所提錄音帶及譯文，均係兩造及親人協調財產分配經過，並無從據
      以證明被上訴人有經常以三字經辱罵上訴人情事，至於被上訴人雖自認曾指稱
      上訴人為「瘋女人」，惟其辯稱係因上訴人時常誣指被上訴人取走其物品始憤
      而辱罵瘋女人，參照上訴人於本件訴訟過程中未能舉出實證即率指被上訴人時
      常竊取家人財物及上訴人本身罹患憂鬱症等情，則被上訴人所指應非虛構，參
      酌兩造所受教育不高，於法庭之陳述用語亦較為低俗，則被上訴人因上訴人指
      責其取走物品而反譏其為「瘋女人」，固屬有不當，惟斟酌兩造之身分、地位
      、教育、職業、背景等情事，尚難認已逾越夫妻共同生活所能忍受之程度，並
      已危及婚姻關係之維繫，亦不足認已致上訴人受虐而不堪繼續同居生活之程度
      。
(四)、綜上所述，上訴人前述主張，或無法舉證證明為真實，或難認被上訴人所為已
      令上訴人受有不堪同居之虐待，從而上訴人主張有遭被上訴人不堪同居虐待情
      事請求准與被上訴人離婚，即難准許。至於上訴人於本審中復主張兩造有難以
      維持婚姻之重大事由，追加請求依民法第一千零五十二條第二項規定准兩造離
      婚等語，惟查是否有難以維持婚姻之重大事由，判斷標準為是否已生破綻而無
      回復之希望，此不可由原告已喪失維持婚姻意欲之主觀面加以認定，而應依客
      觀的標準，即難以持婚姻之事實，是否已達於倘處於同一境況，任何人均將喪
      失維持婚姻希望之程度以決之 (最高法院八十七年度台上字第一三０四號判決
      參照)。次查民法第一千零五十二條第二項規定；「有前項以外之重大事由，
      難以持婚姻者，夫妻之一方得請求離婚。但其事由應由夫妻之一方負責者，僅
      他方得請求離婚」等意旨觀之，必構成離婚之重大事由，有可歸責於夫妻之一
      方，始得由無責任之他方請求離婚，倘該重大事由，係夫妻間共同可歸責之過
      失行為所造成，即無容夫妻之任何一方依上開規定請求離婚之餘地。查上訴人
      所舉前開事由，皆屬日常生活中因細故而起之口角，依兩造之身分、地位、教
      育等情狀，在客觀上難謂夫妻間誠摰相愛之基礎已根本動搖，而有難以維持婚
      姻之重大事由，況上訴人亦不能舉證證明上開事由均可歸責於被上訴人，是以
      上訴人以兩造有難以維持婚姻之重大事由，追加請求依民法第一千零五十二條
      第二項規定准兩造離婚，即非正當，亦不應准許。原審駁回上訴人離婚之請求
      ，並無不合。上訴意旨指摘原判決不當，求予廢棄改判，為無理由，應予駁回
      其上訴及追加之訴。
四、據上論結，本件上訴及追加之訴均為無理由，依法判決如主文。
中　　　華　　　民　　　國　　九十三　　年　　　六　　　月　　 三十 　　日
                              民事第十四庭
                                  審判長法　官　張　宗　權
                                        法　官　陳  忠  行
                                        法　官　陳　永　昌
正本係照原本作成。
如不服本判決，應於收受送達後二十日內向本院提出上訴書狀，其未表明上訴理由者
，應於提出上訴後二十日內向本院補提理由書狀（均須按他造當事人之人數附繕本）
上訴時應提出委任律師或具有律師資格之人之委任狀；委任有律師資格者，另應附具
律師資格證書及釋明委任人與受任人有民事訴訟法第四百六十六條之一第一項但書或
第二項（詳附註）所定關係之釋明文書影本。
中　　　華　　　民　　　國　　九十三　　年　　　六　　　月　　 三十 　　日
　　　　　　　　　　　　　　　　　　　　書記官　劉  美  垣
附註：
民事訴訟法第四百六十六條之一（第一項、第二項）：
對於第二審判決上訴，上訴人應委任律師為訴訟代理人。但上訴人或其他法定代理人
具有律師資格者，不在此限。
上訴人之配偶、三親等內之血親、二親等內之姻親，或上訴人為法人、中央或地方機
關時，其所屬專任人員具有律師資格並經法院認為適當者，亦得為第三審訴訟代理人
。
